臺灣士林地方法院刑事判決　　　　　　　100年度易字第391號
公　訴　人　臺灣士林地方法院檢察署檢察官
被　　　告　王德興
上列被告因傷害案件，經檢察官提起公訴（100 年度偵字第7622
號），本院判決如下：
    主  文
王德興無罪。
    理  由
一、公訴意旨略以：被告王德興係車牌號碼515-A2號計程車司機
    ，於民國99年12月29日上午9 時15分許，在臺北市大同區市
    ○○道○ 段209 號臺北轉運站前等候載客，見林秀菊駕駛計
    程車暫停前方讓乘客下車，心生不滿，竟基於傷害之犯意，
    下車上前抓住林秀菊胸部，並出手毆打林秀菊頭部，致林秀
    菊受有左頸側疑似挫傷、右手臂開放性傷口，前胸壁刮傷等
    身體傷害及眼鏡掉落地面，嗣經林秀菊報警處理，始悉上情
    。因認被告王德興係犯刑法第277 條第1 項之傷害罪嫌。
二、按犯罪事實應依證據認定，無證據不得認定犯罪事實；又不
    能證明被告犯罪者，應諭知無罪之判決，刑事訴訟法第154
    條第2 項、第301 條第1 項分別定有明文。又事實之認定，
    應憑證據，如未能發現相當證據，或證據不足以證明，自不
    能以推測或擬制之方法，為裁判基礎；且認定不利於被告之
    事實須依積極證據，苟積極證據不足為不利於被告事實之認
    定時，即應為有利於被告之認定；另認定犯罪事實所憑之證
    據，雖不以直接證據為限，間接證據亦包括在內，然而無論
    直接證據或間接證據，其為訴訟上之證明，須於通常一般之
    人均不致有所懷疑，而得確信其為真實之程度者，始得據為
    有罪之認定，倘其證明尚未達到此一程度，而有合理之懷疑
    存在，無從使事實審法院得為有罪之確信時，即應由法院為
    諭知被告無罪之判決（最高法院40年台上字第86號、30年上
    字第816 號、76年台上字第4986號判例意旨參照）。又刑事
    訴訟法第161 條第1 項規定：檢察官就被告犯罪事實，應負
    舉證責任，並指出證明之方法。因此，檢察官對於起訴之犯
    罪事實，應負提出證據及說服之實質舉證責任。倘其所提出
    之證據，不足為被告有罪之積極證明，或其指出證明之方法
    ，無從說服法院以形成被告有罪之心證，基於無罪推定之原
    則，自應為被告無罪判決之諭知（最高法院92年台上字第12
    8 號判例意旨參照）。再按被害人之為證人，與通常一般第
    三人之為證人不同。被害人就被害經過所為之陳述，其目的
    在於使被告受刑事訴追處罰，與被告處於絕對相反之立場，
    其陳述或不免渲染、誇大。是被害人縱立於證人地位具結而
    為指證、陳述，其供述證據之證明力仍較與被告無利害關係
    之一般證人之陳述為薄弱。從而，被害人就被害經過之陳述
    ，除須無瑕疵可指，且須就其他方面調查又與事實相符，亦
    即仍應調查其他補強證據以擔保其指證、陳述確有相當之真
    實性，而為通常一般人均不致有所懷疑者，始得採為論罪科
    刑之依據，非謂被害人已踐行人證之調查程序，即得棄置其
    他補強證據不論，逕以其指證、陳述作為有罪判決之唯一證
    據（最高法院95年度台上字第6017號判決意旨可資參照）。
三、證據能力部分：
    按刑事訴訟法基於證據裁判主義及嚴格證明法則，明定得以
    作為認定犯罪事實存否之依據者，以有證據能力之證據為限
    。而「傳聞排除法則」中所謂被告以外之人於審判外之陳述
    無證據能力，係針對證據目的在於證明犯罪事實爭點（issu
    e on fact）之證據資格而言，若證據之目的僅係作為「彈
    劾證據憑信性或證明力」之用（issue on credibility），
    旨在減損待證事實之成立或質疑被告或證人陳述之憑信性者
    ，其目的並非直接作為證明犯罪事實成立存否之證據，則無
    傳聞排除法則之適用，此即英美法概念所稱「彈劾證據」（
    impeachment evidence），日本刑事訴訟法第328 條亦已就
    此項「彈劾證據」予以明文規定，基於刑事訴訟發現真實及
    公平正義之功能，於我國刑事訴訟上亦應有其適用。故於審
    判期日證人所為陳述與審判外之陳述相異時，仍可提出該證
    人先前所為自我矛盾之陳述，用來減低其在審判時證言之證
    明力，此種作為彈劾證據使用之傳聞證據，因非用於認定犯
    罪事實之基礎，不受傳聞法則之拘束。因此，被告以外之人
    於審判外之言詞或書面陳述，雖不得以之直接作為證明犯罪
    事實存否之證據，但非不得以之作為彈劾證據，用來爭執或
    減損被告、證人或鑑定人陳述之證明力（最高法院98年度臺
    上字第2079號、第2896號、第4029號判決參照）。本件判決
    以下所引有關上揭被告以外之人於審判外之言詞及書面陳述
    ，均非直接證明犯罪事實存否之證據，依上開判決意旨，皆
    不受證據能力規定及傳聞法則之限制，合先敘明。
四、公訴意旨認被告涉犯傷害罪嫌，無非係以證人即告訴人林秀
    菊之證述及告訴人林秀菊於99年12月29日前往聯合醫院和平
    院區就醫之診斷證明書為主要依據。訊據被告王德興固坦承
    伊於99年12月29日確係車牌號碼515-A2號營業小客車之司機
    ，惟堅詞否認有何傷害犯行，辯稱：伊從來沒有在臺北轉運
    站排班載客過，也不認識林秀菊，更沒有與林秀菊發生肢體
    衝突或毆打過她等語。
五、經查：
  (一)告訴人林秀菊係於其所指稱之99年12月29日案發日後5 月餘
    之100 年5 月19日，始前往臺北市政府警察局大同分局建成
    派出所報案、提出告訴，並提供車牌號碼「515-A2」號供警
    方查詢車籍資料，經警方以電腦查詢始知駕駛人為被告王德
    興，再由告訴人林秀菊以被告王德興之相片影像資料指認被
    告即係毆打伊之人等情，有告訴人林秀菊之第1 次、第2 次
    警詢筆錄、臺北市政府警察局大同分局建成派出所受理各類
    案件紀錄表、受理刑事案件報案三聯單、車輛詳細資料報表
    、相片影像資料查詢結果、臺北市政府警察局大同分局100
    年10月26日北市警同分刑字第10031962600 號函及所附員警
    工作紀錄簿【該函文及所附員警工作紀錄簿載明告訴人林秀
    菊並未於99年12月29日或一週內前往報案】在卷可查（見上
    開偵卷第10至17頁、第20、21頁，本院100 年度易字第391
    號卷第20至56頁），且告訴人林秀菊迄至本院言詞辯論終結
    前仍無從提出有於案發當日報案或備案之任何證明單據，足
    見告訴人林秀菊於100 年9 月20日準備程序中所述：「伊有
    於99年12月29日案發當日前往大同分局建成派出所報案，該
    派出所有出具1 張單據，當時伊就有告知警方毆打伊之人所
    駕駛之車牌號碼」云云，要屬無據，並不可採。是告訴人林
    秀菊係於其所指稱案發之日後長達5 月餘，始向臺北市政府
    警察局大同分局建成派出所報案，提供車牌號碼「515-A2」
    號予警方查詢駕駛人資料照片，始指認被告係案發當日毆打
    伊之人等情，堪可認定。
  (二)證人即告訴人林秀菊雖迭於警詢、偵查及審理中指稱99年12
    月29日，在上址臺北轉運站前毆打伊之人所駕車輛之車牌號
    碼為「515-A2」號，惟其亦迭於警詢、偵查及審理中證稱：
    「伊遭毆打前，係駕駛營業小客車載客在上址臺北轉運轉前
    讓客人下車，伊當時有戴眼鏡，被告靠過來要伊將車開走，
    說伊影響其做生意，因伊不滿遭對方抓住衣領、抓傷胸口，
    下車欲理論，遂遭對方出手毆打，眼鏡因而掉落地面，並因
    而損毀，伊見對方要開車離去時就抄下對方車號，但當時已
    沒有戴眼鏡」等語（見臺灣士林地方法院檢察署100 年度偵
    字第7622號偵查卷宗第16頁、第29頁，本院100 年度易字第
    391 號卷第66頁、第67頁背面）。是依證人即告訴人林秀菊
    證述其於案發前駕車時原有配戴眼鏡，可知其確需眼鏡矯正
    視力，又其係在眼鏡遭打落而未戴眼睛之情狀下記下車牌號
    碼「515-A2」號，是其所記下之「515-A2」究竟是否確係案
    發當時毆打其之人所駕之營業小客車車牌號碼已有可疑。
  (三)又被告所駕車牌號碼515-A2號營業小客車車身印有車行名稱
    「松帆」字樣，有被告提出之行車執照及車號515-A2號營業
    小客車車身照片2 張在卷可憑（見本院100 年度審易字第16
    63號卷第21頁、本院100 年度易字第391 號卷第17頁），核
    與告訴人林秀菊於100 年9 月20日所指稱：「伊還有記下被
    告車身旁邊有寫『松美』字樣」等語（見本院100 年度審易
    字第1663號卷第18頁）不符，益徵證人即告訴人林秀菊前開
    在未戴眼鏡之情狀下記下之車號「515-A2」究竟是否確實與
    事實相符，殊值懷疑。
  (四)再者，證人即告訴人林秀菊於警詢中陳稱：「毆打伊之人，
    年約60歲，身高約165 公分至170 公分，沒有戴眼鏡，體型
    胖胖的」等語（見上開偵查卷第16頁），而被告係42年8 月
    9 日出生，有被告之年籍資料在卷可查（見上開偵卷第7 頁
    ），被告於案發當時係57歲，又被告供陳伊身高為165 公分
    （見本院100 年度審易字第1663號卷第19頁），是證人即告
    訴人林秀菊於100 年5 月19日警詢中所提供毆打伊之人之年
    齡、外貌等特徵要與被告之年齡、身高難認極為契合。復查
    ，依告訴人林秀菊指述：伊與毆打伊之人素不相識，係因計
    程車排班糾紛一言不合遭對方毆打等情，顯見案發時間應僅
    有數分鐘，告訴人林秀菊對於素未謀面之人，又僅有數分鐘
    之相處，其是否於案發後長達5 月餘仍能指認出對方之長相
    ，實啟人疑竇。況證人即告訴人林秀菊於審理中亦有證稱：
    「（問：你是否還記得當時毆打你之人他的穿著？）不記得
    ，事隔1 年多，我歲數大了，什麼事情一下子就忘記了」、
    「（問：對方穿什麼顏色？）忘記了」、「（問：你方才說
    你不記得當天與你發生衝突之司機之穿著，連顏色也都不記
    得，何以距離案發超過半年以上，你仍可以確定當時毆打你
    之人就是在庭之被告？）看臉型，身高也不高」等語（見本
    院100 年度易字第391 號卷第67、68頁），足見證人即告訴
    人林秀菊對於案發當日毆打伊之人之外貌、穿著確已有記憶
    模糊，而僅能陳述外部大致輪廓，而無法就細部五官或特徵
    為明確描述之情狀。是證人即告訴人林秀菊指認被告即係99
    年12月29日毆打伊之人一節，實非無疑。
  (五)至於被告所駕車牌號碼515-A2號營業小客車係TOYOTA廠牌、
    ARTIS 型號之車輛，據被告陳明在卷，並有卷附前開行車執
    照可佐，雖核與證人即告訴人林秀菊證稱案發當時毆打伊之
    人所駕車輛之廠牌、型號相符，然告訴人林秀菊亦自承：「
    計程車大部分都是TOYOTA、ARTIS 的車，10輛內幾乎有6 輛
    都是，伊自己所駕之計程車也是該廠牌、型號」等語（見本
    院100 年度易字第391 號卷第69頁），是縱或證人即告訴人
    林秀菊雖證述案發當時毆打伊之人所駕營業小客車係TOYOTA
    廠牌、ARTIS 型號，而與被告當時所駕車牌號碼515-A2號營
    業小客車之廠牌、型號相符，然因該廠牌、型號之車輛，在
    營業小客車界極為普遍，不具特異性，實難僅憑證人即告訴
    人林秀菊證述上開廠牌、型號與被告所駕車號515-A2號營業
    小客車廠牌、型號相符，遽認證人即告訴人林秀菊未戴眼鏡
    之情狀下記下之車牌號碼無誤。末查，卷附告訴人林秀菊於
    99 年12 月29日前往聯合醫院和平院區就醫之診斷證明書，
    雖載有其受有左頸側疑似挫傷、右手臂開放性傷口，以及前
    胸壁刮傷等傷害（見上開偵卷第18頁），然此僅足資認定告
    訴人林秀菊有於該日前往上開醫院就醫及其受有該等傷勢之
    事實，要難憑該份診斷證明書遽認被告涉有上開毆打告訴人
    林秀菊之犯行。
六、綜上所述，檢察官起訴被告涉犯傷害罪嫌，既僅有證人即告
    訴人林秀菊之單一證述，且證人即告訴人林秀菊之證言有前
    開瑕疵，其證述案發當日毆打伊之人駕駛車輛之車牌號碼為
    515-2A號，及指認被告即為毆打伊之人等情之真實性實有疑
    義。檢察官就被告起訴之犯罪事實，所提出之證據尚不足為
    被告有罪之積極證明，本院對被告是否有於99年12月29日，
    在上址臺北轉運站前，毆打告訴人林秀菊之犯行，猶存有合
    理之懷疑，認尚未達有罪之確信，即難逕對被告為不利之認
    定。此外，復查無其他積極證據足認被告確有公訴人所指前
    揭傷害犯行，其犯罪尚屬不能證明，揆諸前揭法條及判例意
    旨，自應為被告無罪判決之諭知。
據上論斷，應依刑事訴訟法第301 條第1 項前段，判決如主文。
本案經檢察官許梨雯到庭執行職務。
中    華    民    國   100    年    12    月    15    日
                  刑事第九庭法  官  張明儀
以上正本證明與原本無異。
如不服本判決應於收受送達後10日內向本院提出上訴書狀，並應
敘述具體理由。其未敘述上訴理由者，應於上訴期間屆滿後20日
內向本院補提理由書( 均須按他造當事人之人數附繕本)「 切勿
逕送上級法院」。
                            書記官  林蔚菁
中    華    民    國   100    年    12    月    16    日